臺灣高等法院高雄分院民事判決　　　九十年度重上更(二)字第二九號
　　上　訴　人　甲○○○
　　法定代理人　乙○○
右當事人間請求損害賠償事件，上訴人對於中華民國八十六年二月二十五日臺灣屏東
地方法院八十五年度重訴字第一二六號第一審判決提起上訴，經最高法院第二次發回
更審，本院判決如左：
    主    文
上訴駁回。
第二審及發回前第三審訴訟費用由上訴人負擔。
    事    實
甲、上訴人方面：
一、聲明：
（一）原判決不利於上訴人部分廢棄。
（二）右廢棄部分，被上訴人在第一審之訴駁回。
二、陳述：除與原審及本院前審判決記載相同者，予以引用外，補陳：
    當時伊帶小孩在別人的檳榔攤，並沒有在現場，也已經聲請陳雅英作證過了。
三、證據：援用在原審及本院前審所提之證據。
乙、被上訴人方面
一、聲明：
（一）上訴駁回。
（二）願供擔保請准宣告假執行。
二、陳述：除與原審及本院前審判決記載相同者，予以引用外，補陳：
    本案上訴人與其夫陳居新多次惡意移轉自己名下財產，民國八十五年二月六日，
    距本件侵權事實發生後第三日，上訴人之夫陳居新即將名下唯一財產「金復吉六
    號」通謀虛偽售與已判決敗訴確定之姻親陳洪來于，又八十八年五月間，上訴人
    再以其名下不動產向高雄區中小企業銀行借款一百五十萬元，雖被上訴人清楚知
    道獲償機會渺茫，但仍請鈞院判決勝訴，以彰正義。
三、證據：援用在原審及本院前審所提之證據。
丙、本院依職權調閱臺灣屏東地方法院八十五年度訴字第三０五號陳居新公共危險案
　　件全卷。
    理    由
一、被上訴人主張：上訴人甲○○○及其夫陳居新（已經判決敗訴確定) 於民國八十
    五年二月四日下午二時三十五分許，在屏東縣東港鎮○○街三十四之四號前之漁
    港碼頭上拜拜，本應注意燃燒紙錢需詳加察看餘燼是否已經熄滅，詎其竟疏未注
    意，即貿然將未熄滅之紙錢餘燼倒入漁港中，致引燃水面油污，適停靠該處屬許
    國進（已經判決確定）所有之「魚發號」漁船因此全部燒毀而受有八百萬元損失
    ，其中四百七十七萬八千五百元已由被上訴人理賠並受讓該部分損害賠償請求權
    ，爰被上訴人依保險法第五十三條及民法債權讓與之規定，起訴請求上訴人與陳
    居新（已經判決敗訴確定）連帶給付前開理賠金額，及自起訴狀繕本送達翌日起
    至清償日止之法定遲延利息，並聲請宣告假執行等語。原審判決上訴人及陳居新
    敗訴，並依被上訴人聲請，就前開部分宣告假執行。
二、上訴人則以，（一）當時伊帶長子到訴外人陳雅英的檳榔攤聊天，並沒有在現場
    （二）火災當日為農曆尾牙，依習俗漁民均會在岸邊拜拜、燃燒紙錢及放鞭炮，
　　所以不能認為火災係伊所致等語資為抗辯。
三、本件被上訴人主張，許國進所有之「魚發號」漁船已經全部燒毀無法使用乙節，
    ，及被上訴人已賠償許國進四百七十七萬八千五百元，並於前開理賠範圍內依法
    受讓損害賠償請求權乙節，業據被上訴人提出大統公證有限公司出具之鑑定報告
    、保險單、及漁船保險賠款收據三紙在卷可資佐憑，復為上訴人所不爭執，是被
    上訴人此部分主張，自堪信為真實。至上訴人於本院前審審理時辯稱：被上訴人
    及許國進主張系爭漁船全部毀損受有八百萬元損失，係以未經折舊之新品計算的
    價額，且系爭漁船之引擎於案發時已卸下，放進陳居新住家旁一間修理工廠，並
    未受損，並未扣除引擎部分之價值等情，然此已為被上訴人所否認，且據上訴人
    所舉證人陳松正證稱：是火災發生後，聽附近的人說該漁船引擎在火災發生時已
    卸下放在東港靠近王爺廟附近修理不知道送修時間云云，係屬傳聞之詞，復上訴
    人自陳：無法查明引擎送修之工廠等語（見本院八十六年度重上字第六二號卷第
    七十八頁、第九十二頁），另關於「魚發號」漁船鑑價問題，於本院前審曾函詢
    大統公證有限公司，經覆以(一)本公司人員於八十五年一月二十五日曾受明台產物
    保險公司委託登輪檢查魚發號漁船，因主機氣缸破裂失去動力而拖返東港。當時
    受委託之主要目的是檢查主機故障原因及理算其被拖救費用，而該漁船於八十五
    年二月四日才被燒毀。(二)本公司於八十六年二月六日再受明台產物保險公司委託
    再度上船檢查該船於二月四日被火燒後損害情況，此次鑑定結果認定該船已達推
    定全損而無修復價值，此兩次受託公證並無要求鑑價。而於八十五年六月初才由
    船東提出要求鑑定火燒前一日之船價，本公司才依據八十五年一月二十五日當時
    尚未火燒時我們所看到之船舶狀況及本公司多年來對漁船之了解（本公司所鑑定
    過之漁船約二千多條，約有百分之八十至九十的台灣漁船均由本公司鑑定）而對
    於該漁船尚未被燒之前的船價作一估價。故本公司鑑價，價格當即八十五年一月
    二十五日之價格，其距二月四日被燒毀只有十天左右，故其價格應無太大之變動
    ，有該公司統字（八十六）第一二０一函在卷可稽（見原審卷第九至十一頁、本
    院八十六年度重上字第六二號卷第九九頁）足徵該公司係就該漁船受損前之近況
    予以鑑價，而非以新品鑑價，是上訴人前開所辯，不足採信。
四、又被上訴人主張，於八十五年二月四日下午二時三十五分許，因己判決確定之陳
    居新及上訴人在屏東縣東港鎮○○街三十四之四號前之漁港碼頭上祭拜燃燒紙錢
    後，疏未詳看紙錢已否燃燼，即貿然將仍有火星之紙錢餘燼倒入岸際水域，致引
    燃水面上油污，使停靠該處屬被上訴人許國進所有之「魚發號」漁船燒毀全損等
    情，經查本件火災確係由上訴人之配偶陳居新燃燒紙錢，並因陳居新不慎將紙錢
    灰燼倒入海中所致等事實，已經本案發回前最高法院判決確定無訛。茲應審究者
    為上訴人有無與陳居新一起焚燒金紙，查上訴人於原審已自認：「上訴人甲○○
    ○固曾於八十五年二月四日下午與其夫陳居新共同於東港漁港岸邊焚燒紙錢。」
    等語（見原審判卷第三十六頁），此項自認依法有拘束上訴人之效力，自不容上
    訴人於事後恣意否認並予撤銷，且證人即許國進之妻於本院前審到庭證述：「我
    在門口拜拜，離火燒船地點只隔一條馬路，我看得到船上情形，我看到甲○○○
    和她先生，女兒在拜拜燒金紙，是誰把灰燼倒進海裡，我沒有看到。」等語明確
    （見本院八十八年度重上更(一)字第一四號卷第五九頁背面），是上訴人所舉證人
    陳雅英於本院前審供稱：「發生火燒船當天，甲○○○是早上八、九點就會到我
　　（經營檳榔攤）這邊一直到下午六時才走」云云，自難採信。從而上訴人抗辯伊
　　於火災發生當時，根本不在現場，而係在陳雅英家中云云，亦不足採取。
五、按在漁港區內不得任意投棄廢棄物，亦不得為其他妨礙漁港安全或污染漁港區域
    之行為，漁港法第十八條第二、三款分別定有明文，又侵權行為損害賠償責任規
    範之目的乃在防範危險，凡因自己之行為致有發生一定損害之危險時，及負有防
    範危險發生之義務，如因防範危險之發生，依當時情況，應有所作為，即得防止
    危險之發生者，則因其不作為，至他人之權利受損害，其不作為與損害之間即有
    因果關係，應負不作為侵權損害賠償責任（最高法院五十二年台上字第二七六九
    號判決參照）。查上訴人與陳居新一起在漁港碼頭上焚燒紙錢之情，已如前述，
    除違反前開漁港法規定外，對於漁港內之設備及港內之其他船舶以造成一定程度
    之危險，依前開危險前行為之理論及公序良俗之要求，上訴人本應注意確認該紙
    錢餘燼傾倒時（不論由何人傾倒）是否已經完全熄滅，倘發現尚未完全熄滅，亦
    應立刻使其熄滅，此為上訴人應盡之作為義務，上訴人竟未盡此應盡之作為義務
    ，甚至經人制止後，仍不聽勸，致使傾倒之未熄滅餘燼引燃海面油污，致生損害
　　於他人，上訴人之消極不作為與損害之間確有因果關係，則上訴人自應與已判決
　　確定之陳居新連帶負侵權行為損害賠償責任。
六、綜上所述，本件被上訴人主張，上訴人燃燒紙錢後，未盡確實熄滅餘燼之義務，
　　而與系爭漁船之被焚毀有因果關係，爰依保險法第五十三條及民法債權讓與之法
　　則，訴請上訴人與已判決確定之陳居新連帶給付被上訴人已理賠之四百七十七萬
　　八千五百元，及自起訴狀繕本送達翌日（即八十五年七月二十四日）起至清償日
　　止之法定遲延利息為有理由，應予准許。原審判命上訴人如數給付，並依聲請宣
　　告假執行，於法並無違誤。上訴意旨指摘原判決不當，求予廢棄改判，為無理由
　　，應予駁回其上訴。再被上訴人雖聲明願供擔保聲請宣告假執行，然上訴人之上
　　訴既經駁回，自無宣告假執行之必要。
七、據上論結，本件上訴為無理由，依民事訴訟法第四百四十九條第一項、第七十八
    條，判決如主文。
中　　　華　　　民　　　國　　九十一　　年　　　一　　　月　　二十四　　日
　　　　　　　　　　　　　　　　　　　臺灣高等法院高雄分院民事第五庭
~B1審判長法官　蔡明宛
~B2法　　　官　周慶光
~B3法　　　官　黃科瑜
右為正本係照原本作成。
如對本判決上訴，須於判決送達後二十日內向本院提出上訴狀，未表明上訴理由者，
，應於上訴後二十日內向本院提出理由書（均須按他造當事人之人數附繕本）。上訴
時應提出委任律師或具有律師資格之人之委任狀，並依附註條文規定辦理。
中　　　華　　　民　　　國　　九十一　　年　　　一　　　月　　二十五　　日
~B法院書記官　蘇恒仁
附註：
民事訴訟法第四百六十六條之一：
對於第二審判決上訴，上訴人應委任律師為訴訟代理人，但上訴人或其法定代理人具
有律師資格者，不在此限。
上訴人之配偶、三親等內之血親、二親等內之姻親，或上訴人為法人、中央或地方機
關時，其所屬專任人員具有律師資格並經法院認為適當者，亦得為第三審訴訟代理人。
第一項但書及第二項情形，應於提起上訴或委任時釋明之。
　　　　　　　　　　　　　　　　　　　　　　　　　　　　　　　　　　　　Ｄ
